臺灣嘉義地方法院刑事判決
111年度交簡上字第34號
上  訴  人  
即  被  告  張六  



選任辯護人  林芳榮律師
上列上訴人即被告因過失傷害，不服本院中華民國111年度朴交
簡字第15號第一審刑事簡易判決（起訴案號：110年度偵字第668
8號）提起上訴，本院管轄之第二審合議庭判決如下：
    主  文
上訴駁回。
    犯罪事實
一、張六未領有自用小客車駕駛執照，其於民國110年2月10日晚
    間7時28分，駕駛車牌號碼0000-00號自用小客車（下稱A車
    ），沿嘉義縣朴子市向榮路由南往北方向行駛，行經向榮路
    與文明路交岔路口時，本應注意汽車行駛至交岔路口，應遵
    守燈光號誌之指揮，閃光紅燈表示停車再開，車輛應減速接
    近，先停止於交岔路口前，讓幹道車優先通行後認為安全時
    ，方得續行，且依當時之客觀狀況，並無不能注意之情事，
    竟疏未停車禮讓幹道車即貿然直行通過，適陳茂逸騎乘車牌
    號碼000-0000號普通重型機車（下稱B車），沿文明路由西
    往東方向駛至該路口，亦疏未於閃光黃燈路口減速並確認安
    全即直行通過交岔路口，兩車因而發生碰撞，致陳茂逸人車
    倒地，並因此受有右足壓砸傷併蹠骨開放性骨折、軟組織及
    皮膚缺損、右踝內髁骨折之傷害。
二、案經陳茂逸訴由嘉義縣警察局朴子分局報告臺灣嘉義地方檢
    察署檢察官偵查後起訴。
    理  由
一、程序事項
(一)按被告以外之人於審判外之言詞或書面陳述，除法律有規定
    者外，不得作為證據，刑事訴訟法第159條第1項固定有明文
    。又按當事人、代理人或辯護人於法院調查證據時，知有第
    159條第1項不得為證據之情形，而未於言詞辯論終結前聲明
    異議者，視為有前項之同意，同法第159條之5第2項亦有明
    文。本案檢察官、被告張六及其辯護人於本院審理中，就本
    判決所引用審判外之言詞或書面陳述，均知有不得作為證據
    之情事，但迄本院審判期日言詞辯論終結前，皆未聲明異議
    而不予爭執。本院審酌其餘證據資料製作時之情況，尚無違
    法不當及證明力明顯過低之瑕疵，亦認為以之作為證據應屬
    適當，依上開規定，應認有證據能力。
(二)本判決所引用之其餘非供述證據，並無證據證明係公務員違
    背法定程序所取得，亦無顯有不可信之情況，且經本院於審
    理期日踐行合法調查程序，該等證據自得作為本案裁判之資
    料。
(三)至被告辯護人雖質疑警卷第17-32頁所示照片並非被告車禍
    現場照片，無證據能力云云（交簡上卷第158頁），然查，
    警卷第17-21頁上圖，為被告駕駛之A車照片，車牌號碼亦相
    同，而警卷第21下圖至第32頁上圖，則為告訴人陳茂逸駕駛
    之B車及警方到現場拍攝之B車倒地畫面，此有道路交通事故
    現場圖（警卷第13頁）在卷可參，且與告訴人於警詢中陳述
    一致（警卷第6-11頁），並經本院詢問承辦本案之嘉義縣警
    察局朴子分局警員張右昕表示：照片是我們到案發現場拍攝
    的，當時警方接獲110報案通知到現場，一開始尚未確定誰
    撞倒B車，直到做準備酒測時，就聽到有民眾說肇事者已經
    離開，我們現場處理完畢後，才調閱監視器調到車牌，去被
    告家中找肇事車輛，就找到該部車輛並拍照等語，有本院11
    1年9月20日公務電話紀錄在卷可參（交簡上卷第81頁），是
    警卷第17-32頁所示照片確實為公務員所合法蒐集之物證，
    被告辯護人空言指陳該等照片無證據能力云云，應為無理由
    ，且該等物證業經本院於審理程序中踐行合法調查程序，應
    均有證據能力。
二、認定犯罪事實所憑之證據及理由
(一)訊據被告固坦承於上開時、地，無駕駛執照駕駛A車，並因
    過失與B車發生碰撞，告訴人受有上揭傷害之事實，惟堅決
    否認其為肇事主因，辯稱：我認為我有錯，但我是開車往我
    的行向通過交岔路口不久，就被告訴人的機車撞到，告訴人
    撞倒我是因為他騎很快亂騎云云（交易卷第86頁；交簡上卷
    第158-160頁）；被告辯護人亦為被告辯護以：是告訴人緊
    急煞車車子左轉，才擦撞到被告A車左前方車輪上方，告訴
    人自己又向前騎，才滑行到路邊的花台，是告訴人自己的錯
    云云。經查：
  ⒈被告於上開時、地無駕駛執照駕駛A車欲通過本案交岔路口時
    ，適有告訴人騎乘B車自被告左側駛入同一路口，告訴人之B
    車碰撞A車左側前方後倒地，致受有上開傷勢等情，已經告
    訴人指述明確（警卷第6-11頁），並有嘉義長庚紀念醫院診
    斷證明書（警卷第12頁）、道路交通事故現場圖（警卷第13
    頁）、道路交通事故調查報告表（一）（二）（警卷第14-1
    5頁）、現場及車損照片（警卷第17-32頁）、A1A2類交通事
    故攝影蒐證檢視表（警卷第36頁）、監視器錄影翻拍照片（
    偵卷第13-17頁）、朴子分局朴子派出所警員製作之職務報
    告（交易卷第29頁）、被告之證號查詢機車、汽車駕駛人資
    料（交易卷第47-49頁）、交通部公路總局嘉義區監理所110
    年12月10日嘉監鑑字第1100201033號函及所附鑑定意見書（
    交易卷第67-70頁）、交通部公路總局111年5月27日路覆字
    第1110045053號函及所附覆議意見書（交簡上卷第29-33頁
    ）、本院111年9月19日製作之勘驗筆錄附件（交簡上卷第61
    -65頁）、本院111年9月20日公務電話紀錄（頁碼同前）及
    現場監視器光碟一片在卷可參，復為被告所不爭執，此部分
    事實洵堪認定。
  ⒉被告過失責任之認定　
　⑴經本院勘驗案發當時路口監視器畫面，勘驗結果如下（交簡
    上卷第61-65頁勘驗筆錄附件）：　
（影片時間：2021年2月10日19時26分3-4秒許） 白色自小客車（A車）之車頭自畫面右方出現，欲駛入交岔路口。 （影片時間：2021年2月10日19時26分5秒許） 黑色自小客車自畫面左方通過交岔路口，白色自小客車見狀亮起煞車燈慢行。 （影片時間：2021年2月10日19時26分6秒許） 待黑色自小客車通過路口，白色自小客車於停止後再起步加速，欲通過路口。 （影片時間：2021年2月10日19時26分9秒許） 白色自小客車開始加速，待車身完全進入路口，一輛普通重型機車（B車）自監視器畫面左下方出現。 （影片時間：2021年2月10日19時26分9秒許） 普通重型機車、小客車皆繼續前進未停下，此時普通重型機車煞車燈亮起。 （影片時間：2021年2月10日19時26分9秒許） 普通重型機車與白色自小客車車頭發生碰撞。 
    自上開勘驗結果可知，被告駕駛之A車行駛至上開交岔路口
    時，雖有停車再開，並先禮讓幹線道之黑色自用小客車先行
    ，然按汽車行駛至交岔路口，其行進、轉彎，應遵守燈光號
    誌或交通指揮人員之指揮；特種閃光號誌各燈號顯示之意義
    如下：一、閃光黃燈表示「警告」，車輛應減速接近，注意
    安全，小心通過。二、閃光紅燈表示「停車再開」，車輛應
    減速接近，先停止於交岔路口前，讓幹線道車優先通行後認
    為安全時，方得續行，道路交通安全規則第102條第1項第1
    款、道路交通標誌標線號誌設置規則第211條第1項分別訂有
    明文，亦即，被告行駛在閃光紅燈之路口，即需遵守禮讓幹
    線道車輛優先通行後，並認為安全時，才能繼續前進，並不
    以何方車輛先到達交岔路口為準。
　⑵查被告於駕駛A車駛入本案交岔路口，當時雖天候雨、夜間有
    照明、柏油路面濕潤，然路面無缺陷，無障礙物，視距良好
    ，並無不能注意之情事，被告駕駛A車行經本案閃光紅燈之
    交岔路口時，雖有減速停車再開，然疏未注意禮讓緊接著自
    幹線道駛至交岔路口之告訴人先行，告訴人騎乘之B車因閃
    避不及與被告之A車發生碰撞，造成告訴人受有右足壓砸傷
    併蹠骨開放性骨折、軟組織及皮膚缺損、右踝內髁骨折等傷
    勢，被告就本案車禍事故之發生顯有違反前開交通安全規則
    所定注意義務之過失，被告之過失行為與告訴人所受之傷害
    結果間，具有相當因果關係。而告訴人騎乘B車行經閃光黃
    燈交岔路口，亦未減速接近，注意安全，小心通過，導致見
    A車已煞車不及，二車因而發生碰撞，告訴人亦應負過失之
    責任，足認被告、告訴人均具過失，且被告為肇事主因、告
    訴人為肇事次因無誤。
　⑶另本案經送交通部公路總局嘉義區監理所及交通部公路總局
    鑑定肇事責任，鑑定意見均為：一、被告駕駛A車，雨夜行
    經閃光紅燈號誌交岔路口，支線道車未暫停讓幹線道車先行
    ，為肇事主因；二、告訴人駕駛B車，雨夜行經閃光黃燈號
    號誌交岔路口，未減速接近，注意安全，小心通過，為肇事
    次因等情，有上開交通部公路總局嘉義區監理所鑑定意見書
    、交通部公路總局覆議鑑定書可參，益徵被告就本案駕駛行
    為確屬肇事主因，而與本院前揭認定相同。
(二)又被告與告訴人就本案車禍事故之發生固分別與有過失，然
    此僅係在民事上得否減輕或免除賠償金額之問題，不能因此
    解免被告於刑事上之過失傷害責任，附此敘明。　　　　
(三)至被告及辯護人不斷質疑上開之監視器錄影畫面及現場照片
    均非本案之真實情況，然也未提出反證推翻，其等空言泛稱
    上開物證不是本案的現場照片云云，均為卸責之詞，本院無
    從採納。
(四)被告及其辯護人聲請調閱本案案發路口監視器畫面云云，然
    本案案發路口之監視器畫面業已附卷並經本院於準備程序中
    當庭勘驗如前述，被告及其辯護人此部分聲請經本院已調查
    完畢，附此說明。
(五)綜上所述，本案事證明確，被告犯行堪以認定，應依法論科
    。
三、論罪科刑：
    被告未領有自用小客車駕駛執照，於本案發生時係無駕駛執
    照駕車，此經被告供述明確（交易字卷第55頁），並有公路
    監理電子閘門查詢資料在卷可稽（交易字卷第47至49頁），
    被告未領有汽車駕駛執照，仍駕車上路，並因過失與告訴人
    發生車禍事故，致告訴人受傷，是核被告所為，係犯道路交
    通管理處罰條例第86條第1項、刑法第284條前段之無駕駛執
    照駕車犯過失致人受傷罪，應依道路交通管理處罰條例第86
    條第1項之規定加重其刑。公訴意旨認被告係犯刑法第284條
    前段之過失傷害罪，漏未論以道路交通管理處罰條例第86條
    第1項之規定，尚有未洽，惟其基本事實同一，爰依法變更
    起訴法條。
四、駁回上訴之理由：　　
(一)原審以被告無駕駛執照駕車，因過失傷害人，而適用刑事訴
    訟法第449條第2項、第3項、第300條，並以行為人之責任為
    基礎，審酌被告無照駕車上路，於行經閃光紅燈交岔路口時
    ，未能禮讓幹道車即通過路口，致與告訴人發生車禍，使告
    訴人受有如上所述之傷害，所為不該，惟念及被告犯後終能
    坦承犯行，態度尚可（被告於提起上訴後否認犯行），兼衡
    告訴人所受如上所述傷勢並非僅止於皮肉傷、被告過失之情
    形與程度、告訴人亦有行經閃光黃燈路口未減速並注意安全
    方小心通過之過失，屬與有過失，又觀諸本案車禍發生之經
    過，足認被告應為肇事主因，告訴人為肇事次因、被告於原
    審準備程序時自稱小學畢業、喪偶、目前在自家農作、無收
    入之智識程度及生活狀況（交易字卷第86頁）、迄今未能與
    告訴人達成和解並彌補告訴人之損失之態度等一切情狀，量
    處有期徒刑4月，並諭知以新臺幣1,000元折算1日之易科罰
    金標準。核其認事用法尚無不合，量刑亦甚妥適。
(二)被告上訴意旨略以：原審判決認定之事實有誤，被告駛近本
    案交岔路口，見無車通行始繼續直行，是告訴人未看清路況
    ，也未減速慢行，才追撞被告車輛，與路口閃紅、綠燈無關
    ，車禍責任應由告訴人為全部責任，被告應無肇事責任云云
    。惟被告就本案犯行所持辯解均經本院指駁如前，洵屬無據
    ，且原審量刑已依刑法第57條各款所列情狀予以審酌，並於
    法定刑度之內量定刑期，客觀上並無明顯濫權或輕重失衡之
    情事，亦未違反比例原則，核無違法或不當。從而，本案被
    告提起上訴，為無理由，應予駁回。
據上論斷，應依刑事訴訟法第455條之1第1項、第3項、第368條
、第300條（依刑事判決精簡原則，僅記載程序法條文），判決
如主文。
本案經檢察官陳則銘提起公訴，檢察官林津鋒到庭執行職務。
中　　華　　民　　國　　111 　年　　11　　月　　29　　日
                  刑事第九庭   審判長法　官　康敏郎
　　　　　　　　　                   法  官  簡仲頤
　　　　　　　　　                   法  官  沈芳伃
以上正本證明與原本無異。
不得上訴。
中　　華　　民　　國　　111 　年　　11　　月　　29　　日
                                     書記官　張簡純靜
【附錄本案論罪科刑法條】
《道路交通管理處罰條例第86條》
汽車駕駛人，無駕駛執照駕車、酒醉駕車、吸食毒品或迷幻藥駕
車、行駛人行道或行經行人穿越道不依規定讓行人優先通行，因
而致人受傷或死亡，依法應負刑事責任者，加重其刑至二分之一
。
汽車駕駛人，在快車道依規定駕車行駛，因行人或慢車不依規定
，擅自進入快車道，而致人受傷或死亡，依法應負刑事責任者，
減輕其刑。

《中華民國刑法第284條》
因過失傷害人者，處1年以下有期徒刑、拘役或10萬元以下罰金
；致重傷者，處3年以下有期徒刑、拘役或30萬元以下罰金。